臺灣士林地方法院民事裁定　　　　　110年度司家婚聲字第6號
聲　請　人　吳秀倪　
代　理　人　古乾樹律師
相　對　人　林志達　
代　理　人　彭若鈞律師
上列當事人間聲請宣告改用分別財產制事件，本院裁定如下：
    主  文
聲請駁回。
聲請程序費用由聲請人負擔。
    理  由
一、聲請意旨略以：兩造於民國77年9 月14日結婚，婚姻關係現
    仍存續中，雙方婚後未以契約訂立夫妻財產制。相對人於87
    年間外遇，之後即不給付家庭生活費用，相對人雖有支付房
    屋管理費、水費及瓦斯費，惟經常威脅將不予支付管理費，
    係因該房屋在相對人名下，經聲請人告以如積欠管理費，房
    屋將遭管委會聲請法院拍賣，相對人始願意支付，又水費及
    瓦斯費尚屬低廉，較高之電費及電話費等相對人均不願繳納
    。且相對人不斷逼迫聲請人離婚，數度要聲請人「滾出家門
    」，而聲請人之健保本在相對人區公所以眷屬身分投保，但
    相對人107 年轉投工會，即擅將聲請人之健保轉出，要求聲
    請人自行找地方加保。又聲請人領有重度身心障礙手冊，且
    多次因疾病實施重大手術並住院，相對人卻不聞不問，甚至
    已有2 年不願跟聲請人說話。相對人僅有白天在家，已甚少
    回家過夜，自110 年8 月24日起完全未回家過夜，兩造已與
    分居無異。爰依民法第1010條第1 項第1 款、第6 款及第2
    項後段之規定，聲請宣告兩造間之夫妻財產制改用分別財產
    制。
二、相對人答辯略以：相對人與聲請人共同居住於「臺北市○○
    區○○○路000 ○0 號10樓」，並無分居之情形，縱有分房
    ，亦不符合民法第1010條第2 項後段分居之規定。相對人不
    僅確實有負擔生活費用，還買菜做家事，已提出相對人繳納
    房屋管理費、水費、瓦斯費及支出相關生活用品及日常飲食
    之消費單據為證，故聲請人主張相對人未給付家庭生活費用
    與事實不符。又民法第1010條第2 項後段規定，夫妻感情不
    睦，尚需以不能維持共同生活，且分居以達6 個月以上，始
    得聲請改用分別財產制，況由民法第1010條第1 項第6 款之
    立法理由：「民法規定夫妻財產制之目的，在增進家庭經濟
    之穩固與婚姻生活之美滿，若夫妻之一方有第一款至第五款
    所列以外之正當事由，例如採用聯合財產制之夫妻，在婚姻
    關係存續中，依第一千零一十七條第一項規定，各保有其原
    有財產之所有權，倘一方將自己原有財產移轉為他人所有或
    任意浪費，將使聯合財產徒有其名，甚至造成婚姻危機，宜
    有防止之道，爰增列本條第六款作概括之規定，如夫妻一方
    有任意浪費自己之原有財產等重大事由時，他方即得請求法
    院宣告改用分別財產制。」觀之，該條款規定之「其他重大
    事由」仍屬財產行為，而與第1 項其他各款均為財產使用使
    用情形相呼應，並與第2 項之規定區分，故聲請人以兩造感
    情不睦為由，主張依據民法第1010條第1 項第6 款規定，聲
    請改用分別財產制，於法無據。故聲請人之主張，與法均不
    合，請予駁回。
三、按「夫妻未以契約訂立夫妻財產制者，除本法另有規定外，
    以法定財產制，為其夫妻財產制。」、「又夫妻之一方有左
    列各款情形之一時，法院因他方之請求，得宣告改用分別財
    產制：一、依法應給付家庭生活費用而不給付時。二、夫或
    妻之財產不足清償其債務時。三、依法應得他方同意所為之
    財產處分，他方無正當理由拒絕同意時。四、有管理權之一
    方對於共同財產之管理顯有不當，經他方請求改善而不改善
    時。五、因不當減少其婚後財產，而對他方剩餘財產分配請
    求權有侵害之虞時。六、有其他重大事由時。」、「夫妻之
    總財產不足清償總債務或夫妻難於維持共同生活，不同居已
    達六個月以上時，前項規定於夫妻均適用之。」，民法第10
    05條、第1010條第1 項、第2 項分別定有明文。
四、經查：
  ㈠聲請人主張兩造於77年9 月14日結婚，現婚姻關係存續中，
    婚後未以契約訂立夫妻財產制，依民法第1005條之規定應以
    法定財產制為其夫妻財產制等情，有戶籍謄本在卷為證，復
    為兩造所不否認，堪以採信。
  ㈡聲請人主張，兩造難以維持共同生活，且不同居已達6 個月
    以上，依民法第1010條第2 項後段規定，聲請宣告改用分別
    財產制等情，聲請人就兩造已分居之事實未有提出任何證據
    為證明，且為相對人所否認。另觀諸聲請人雖稱：「相對人
    至少2 年沒有回家，是110 年8 月24日後，因為本件相對人
    才回家睡在已出嫁之大女兒房間。」而聲請人之代理人稱：
    「第二項分居部分，相對人大約從108 年9 月起至110 年8
    月24日完全沒有回家過夜……」、「……聲請人說的是相對
    人從來沒有回家『過夜』，並非指相對人白天不回家，相對
    人白天在家，都不與聲請人講話，一到晚上就離家，有路口
    監視器可證明，兩造之互動關係與分居無異。」再參酌聲請
    人亦稱：「……相對人買的、放在冰箱的東西也不准我吃。
    相對人對我不聞不問，兩造已經兩年多沒有講話了。」（參
    本院110 年9 月3 日非訟事件筆錄）。可認相對人與聲請人
    仍有共同生活之事實狀態，且期間不乏互動，縱雙方互動或
    有不佳，亦或次數非多，甚至相對人僅有白天在家夜晚離家
    ，或與聲請人分房，然究與一般分隔兩地，且已毫無共同生
    活事實狀態之分居情形，尚屬有別。又是否分居屬事實之認
    定，縱兩造感情不睦，不願對話或關心對方，亦無法據此認
    定已屬分居之情形。是本件現尚未有民法第1010條第2 項後
    段規定，得宣告分別財產制之事由。
  ㈢又聲請人主張相對人未給付家庭生活費用，依民法第1010條
    第1 項第1 款規定，聲請宣告改用分別財產制等情，聲請人
    亦未提出任何證據為證明，且同為相對人所否認，相對人並
    提出相關費用支出之單據為證。又參酌聲請人稱：「（問：
    請補充相對人未付家庭生活費用是何情形？）相對人只有給
    付管理費及水電瓦斯費，我現在生活是靠娘家接濟，及我自
    己約20萬元之存款，我在100 年後因身體狀況即無法工作，
    相對人買的、放在冰箱的東西也不准我吃。相對人對我不聞
    不問，兩造已經兩年多沒有講話了。」，而相對人稱聲請人
    有南山人壽約600 萬元之保險，可隨時取用，不致無法維持
    生活，聲請人則稱：「600 萬元的保險，相對人叫我不能用
    ，存越久領越多，當初大女兒要買房子時，相對人也不願意
    ，所以我只能用我20萬的存款過活。相對人有8 千多萬的財
    產……一毛錢都不給我用。在我生病住院期間，對我都不聞
    不問，對護士說我不是他的家人。」（參本院110 年9 月3
    日非訟事件筆錄）堪認相對人應無未給付維持家庭生活基本
    開銷之情事，聲請人主張生活陷於困頓，應屬夫妻間扶養請
    求權之問題，是本件亦難認有民法第1010條第1 項第1 款規
    定，得宣告分別財產制之事由。
  ㈣至於聲請人主張本件有民法第1010條第1 項第6 款規定之其
    他重大事由，聲請宣告改用分別財產制等情，聲請人係主張
    相對人婚後外遇，並於87年至93年離開家庭，拒付生活費用
    ，並屢用留字條之方式辱罵聲請人、逼迫離婚，又於聲請人
    重大手術時對聲請人不聞不問，且已2 年未與聲請人講話等
    情。惟夫妻感情不睦，應屬民法第1010條第2 款後段規定之
    範疇，且縱雙方已達有難於維持共同生活之情，亦須符合現
    已不同居達六個月以上之要件，如僅因夫妻感情破裂，不能
    繼續維持家庭共同生活，即認符合民法第1010條第1 項第6
    款規定之「有其他重大事由」，則同法第2 款後段之「不同
    居已達六個月以上」之要件將成具文。是尚難認本件有何重
    大事由符合民法第1010條第1 項第6 款之規定。
  ㈤從而，本件聲請人依民法第1010條第1 項第1 款、第6 款及
    第2 項後段規定，聲請宣告改用分別財產制，並無理由，應
    予駁回。
四、依家事事件法第97條，非訟事件法第21條第2 項，民事訴訟
    法第95條、第78條，裁定如主文。
五、如不服本裁定，應於裁定送達後10日內，以書狀向本院提出
    抗告狀，並繳納抗告費新臺幣1,000 元。
中    華    民    國  110     年    10    月    4    日
　
                  家事庭司法事務官